【裁判字號】    99,訴,860
【裁判日期】    990818
【裁判案由】    違反槍砲彈藥刀械管制條例
【裁判全文】
臺灣臺北地方法院刑事判決               99年度訴字第860號
公  訴  人  臺灣臺北地方法院檢察署檢察官
被      告  甲○○
選任辯護人  黃重鋼律師
            林詠嵐律師
上列被告因違反槍砲彈藥刀械管制條例案件，經檢察官提起公訴
（99年度偵字第7942號），本院判決如下：
    主  文
甲○○未經許可，持有空氣槍，處有期徒刑貳年，併科罰金新臺
幣伍萬元，罰金如易服勞役，以新臺幣壹仟元折算壹日。緩刑伍
年。緩刑期內付保護管束，並應向指定之公益團體、地方自治團
體或社區提供壹佰貳拾小時之義務勞務。
扣案之空氣槍（槍枝管制編號為0000000000）壹枝沒收。
    事  實
一、甲○○明知空氣槍依槍砲彈藥刀械管制條例第4條第1項第1
    款及同法第5條之規定，未經中央主管機關許可，不得非法
    持有。竟於民國97年間，在臺北市萬華區○○○路36號，以
    新臺幣（下同）4000元價格，向「上方名鎗店」購買403型
    具有殺傷力之空氣槍1枝（槍枝管制編號為0000000000號）
    及不具殺傷力鋼製金屬彈丸、鋼瓶、鉛製鋼珠等物。旋即將
    上開具有殺傷力之空氣槍置放在其位於臺北市○○區○○路
    4段204巷7號2樓住處，非法持有之。嗣於99年3 月18日中午
    12時許，經警持本院所核發之搜索票至其上開住處搜索，當
    場在甲○○放置於房內之背包中取出前開具殺傷力之403型
    空氣槍1枝（內已裝填鉛製鋼珠10顆，經警試射4 顆，剩餘6
    顆）及不具殺傷力之鋼製金屬彈丸1瓶、小型高壓氣體鋼瓶
    （CO2鋼瓶）7瓶等物。
二、案經臺北市政府警察局萬華分局報告臺灣臺北地方法院檢察
    署檢察官偵查起訴。
    理  由
一、證據能力事項：
    按被告以外之人（包括證人、鑑定人、告訴人、被害人及共
    同被告等）於審判外之陳述雖不符刑事訴訟法第159條之1至
    之4等4條之規定，而經當事人於審判程序同意作為證據，法
    院審酌該言詞陳述或書面陳述作成時之情況，認為適當者，
    亦得為證據；當事人、代理人或辯護人於法院調查證據時，
    知有刑事訴訟法第159條第1項不得為證據之情形，而未於言
    詞辯論終結前聲明異議者，視為有前項之同意，同法第159
    條之5定有明文。立法意旨在於傳聞證據未經當事人之反對
    詰問予以核實，原則上先予排除。惟若當事人已放棄反對詰
    問權，於審判程序中表明同意該等傳聞證據可作為證據；或
    於言詞辯論終結前未聲明異議，基於尊重當事人對傳聞證據
    之處分權，及證據資料愈豐富，愈有助於真實發見之理念，
    且強化言詞辯論主義，使訴訟程序得以順暢進行，上開傳聞
    證據亦均具有證據能力。查本件下列所引用之被告以外之人
    於審判外之供述或非供述證據，因公訴人、被告及辯護人均
    已於本院審理時表示無意見，且迄至言詞辯論終結前均未聲
    明異議，而本院審酌上開供述或非供述等證據資料製作時之
    情況，無不當取供及證明力明顯過低之瑕疵，認以之作為證
    據應屬適當，故揆諸前開規定，認前揭證據資料應有證據能
    力。
二、認定本件犯罪事實所依憑之證據及理由:
    上開犯罪事實，業據被告甲○○迭於警詢、偵查及本院審理
    時坦承不諱，並有空氣槍一枝扣案可資佐證。而上開扣案之
    空氣槍（槍枝管制編號為0000000000號）一枝，經送內政部
     警政署刑事警察局以檢視法、性能檢驗法、動能測試法鑑
    定後，鑑定結果認：「送鑑空氣槍一枝（槍枝管制編號0000
    000000號），認係氣體動力式槍枝，以小型高壓氣體鋼瓶內
    氣體為發射動力，經以金屬彈丸測試3次，其中彈丸（直徑
    4.4mm、重量0.36g）最大發射速度為177公尺/秒，計算其動
    能為5.6焦耳，換算其單位面積動能為36焦耳/平方公分。」
    ，此有內政部警政署刑事警察局99年4月23日刑鑑字第09900
    38400號鑑定書、照片（參偵卷第55-5 9頁）等在卷可查。
    再依前開鑑定書所附之殺傷力之相關數據所載：「一殺傷力
    定義：依據司法院秘書長81年6月11日秘台廳(二)字第06985號
    函釋示：殺傷力的標準為在最具威力的適當距離，以彈丸可
    穿入人體皮肉層之動能為基準。二殺傷力之相關數據：(一)依
    日本科學警察之研究結果，彈丸單位面積動能達20焦耳/平
    方公分，則足以穿透人體皮肉層。(二)本局對活豬作射擊測試
    結果，彈丸單位面積動能達24焦耳/平方公分，則足以穿入
    豬隻皮肉層。(三)美國軍醫總署定義:彈丸撞擊動能達58呎磅
    （約為78.6焦耳），則足以使人喪失戰鬥能力。」。本案扣
    案之空氣槍（槍枝管制編號為0000 000000號）一枝，經試
    射結果已超過日本科學警察之研究結果，即彈丸單位面積動
    能足以穿入人體皮肉層之20焦耳/平方公分，堪認該扣案之
    空氣槍一枝確具有殺傷力甚明。是被告前開出於任意性之自
    白，核與事實相符，可以採信。從而，本案被告無故持有具
    有殺傷力空氣槍之犯行，事證明確，堪以認定，應依法論科
    。
三、論罪科刑理由:
  (一)核被告所為，係犯槍砲彈藥刀械管制條例第8條第4項之未經
    許可，持有空氣槍罪。被告於如事實欄所載之時間持有上開
    有殺傷力之空氣槍之行為，屬持有行為之繼續，應僅論以一
    罪。
  (二)公訴意旨認被告於買受上開空氣槍後約3個月，曾以1萬1000
    元之代價，請店家負責人改造空氣槍之槍管、彈簧、出氣筏
    等處，將原不具殺傷力之上開空氣槍製造成為可發射子彈之
    改造手槍，認被告所為係犯槍砲彈藥刀械管制條例第8條第1
    項之製造可發射金屬具有殺傷力之改造手槍罪。並於起訴書
    犯罪事實欄中記載被告另有無故持有子彈之行為（起訴書犯
    罪事實欄第13行）。惟查:
  (1)按「被告之自白，非出於強暴、脅迫、利誘、詐欺、疲勞訊
    問、違法羈押或其他不正之方法，且與事實相符者，得為證
    據。被告或共犯之自白，不得作為有罪判決之唯一證據，仍
    應調查其他必要之證據，以察其是否與事實相符。」，刑事
    訴訟法第156條第1項、第2項分別定有明文。被告固於警詢
    、偵查及本院準備程序、審理時均自白於購得上開空氣槍3
    個月後，曾以1萬1000元之代價，請店家負責人改造空氣槍
    之槍管、彈簧、出氣筏等情不諱，且其上開自白並非出於強
    暴、脅迫、利誘、詐欺、疲勞訊問、違法羈押或其他不正之
    方法而取得，其上開出於任意性之自白固得作為本案之證據
    。然細閱前述內政部警政署刑事警察局前開鑑定書，該鑑定
    書僅說明試槍之結果，並未敘明上開扣案之空氣槍在槍管、
    彈簧、出氣筏等處是否經過改造，或其改造之情形。本院爰
    依職權囑託該局再次鑑定上開扣案空氣槍之槍管、彈簧、出
    氣筏或其他部分曾否改造，以及其改造之情形，經該局於99
    年6月30日以刑鑑字第0990086935號函復因該局無原廠槍枝
    零件可供比鑑，無法鑑定（附於本院卷內）。因此，本案扣
    案空氣槍之槍管、彈簧、出氣筏等部分，是否確如被告前開
    自白，業經改造，顯非全然無疑。公訴人所提出前開各項證
    據，固足以證明被告持有具有殺傷力之空氣槍之事實，但卷
    內並無其他證據足以佐證扣案空氣槍原係不具殺傷力，經被
    告委請他人改造槍管、彈簧、出氣筏等部分後，始成為有殺
    傷力之空氣槍之事實。基於罪疑有利被告之原則，自尚難徒
    以被告前開出於任意性之自白，認定被告有何製造空氣槍之
    犯行。惟公訴意旨起訴被告製造後持有具有殺傷力空氣槍而
    遭查獲之基本事實，與本院認定之事實，即被告持有具有殺
    傷力空氣槍之事實均相同，本院自仍應予審理，並變更其起
    訴法條。
  (2)關於起訴書記載被告另有無故持有子彈之行為（起訴書犯罪
    事實欄第13行）部分。查，臺北市政府警察局萬華分局於99
    年3月18日持本院所核發之搜索票至被告上開住處搜索時，
    共扣得403型空氣槍1枝、鋼珠子彈1瓶、CO2鋼瓶7瓶及與本
    案無關之吸食器、毒品殘渣袋、玻璃球等物，此有搜索票、
    搜索扣押筆錄、扣押物品目錄表在卷可查（參偵卷第7-11頁
    ）。而扣案之上開空氣槍中原已裝填鉛製鋼珠10顆，員警試
    射4顆，剩餘6顆，亦據被告於警詢中陳述明確（參偵卷第15
    頁），並有搜索扣押現場拍攝之空氣槍照片（參偵卷第30頁
    ，照片中顯示已裝填鉛製鋼珠）、試射伯朗咖啡鐵罐、員警
    以測試箱試射之照片（參偵卷第31-33頁、43- 44頁）在卷
    可參。是本案並未扣得任何子彈，至為明確。參之公訴人於
    證據及所犯法條欄中均未敘及任何關於子彈部分，足認公訴
    人前開於起訴書犯罪事實欄中所載「被告無故持有子彈」之
    部分，顯係誤載。以上均附此敘明。
  (三)本案被告所犯之槍砲彈藥刀械管制條例第8條第4項之罪，其
    法定刑為3年以上10年以下有期徒刑、併科新臺幣7百萬元以
    下罰金，本院衡之被告所以購買上開空氣槍，係為打麻雀之
    娛樂動機，被告所為上開犯行顯非出於危害社會謀取己利之
    不法目的，其因一時失慮、誤蹈法網致觸犯本案之重罪，本
    院審酌上開被告犯罪之具體情狀及行為背景，認客觀上被告
    犯行尚堪憫恕，客觀上足以引起社會一般人之同情，若科以
    該罪之法定最低刑度，未免情輕法重，且難謂符合罪刑相當
    性及比例原則，是其犯罪情狀相較於法定之重刑，尚堪憫恕
    ，爰依刑法第59條規定，酌減其刑。爰審酌被告除曾因違反
    動產擔保交易法而經本院判處拘役30日之刑外，並無其他有
    期徒刑以上之前科，此有臺灣高等法院被告前案紀錄表在卷
    可參，其持有上開有殺傷力空氣槍之犯罪動機、目的、手段
    ，暨其犯罪後坦承犯行，態度尚佳，頗有悔意等一切情狀，
    從輕量處如主文所示之刑，並就罰金刑部分諭知易服勞役之
    折算標準。
  (四)末查被告前未曾因故意犯罪受有期徒刑以上刑之宣告，有前
    述紀錄表在卷可考，被告因一時失慮致罹刑典，犯罪後坦承
    犯行，知所悔悟，本院認被告經此偵、審程序之教訓後，當
    知所警惕而無再犯之虞，是上開所宣告之刑，以暫不執行為
    適當，且為俾兼收啟新及惕儆之雙效，導正被告之偏差行為
    ，並為確實督促被告保持善良品行及正確法律觀念，依刑法
    第74條第2項第5款、第93條第1項第2款規定，併予諭知應於
    緩刑期間付保護管束，且命被告應向指定之公益團體、地方
    自治團體或社區提供120小時之義務勞務，用以體察正當生
    活價值與服務社會，以啟自新。至於被告應向何公益團體、
    地方自治團體或社區提供義務勞務，屬執行之問題，應由執
    行檢察官斟酌全案情節及公益團體、地方自治團體或社區之
    需求，妥為指定。再者，倘被告於本案緩刑期間，違反上開
    所定負擔情節重大，足認原宣告之緩刑難收其預期效果，而
    有執行刑罰之必要，依刑法第75條之1第1項第4款規定，得
    撤銷其緩刑之宣告，併此敘明。
  (五)扣案之有殺傷力之空氣槍1枝（槍枝管制編號為0000000000
    號），為違禁物，應依刑法第38條第1項第1款之規定，宣告
    沒收之。至於不具殺傷力且非屬槍砲主要組成零件之鋼製金
    屬彈丸1瓶、小型高壓氣體鋼瓶（CO2鋼瓶）7瓶、剩餘之鉛
    製鋼珠6顆等物，因均不具殺傷力，亦非屬槍砲之主要組成
    零件，上開物品顯非屬違禁物，無從宣告沒收，附此敘明。
據上論斷，應依刑事訴訟法第299條第1項前段、第300條，槍砲
彈藥刀械管制條例第8條第4項，刑法第11條前段、第59條、第42
條第3項、第74條第1項第1款、第2項第5款、第93條第1項第2款
、第38條第1項第1款，判決如主文。
本案經檢察官蔡彥守到庭執行職務
中    華    民    國    99    年    8     月    18    日
                  刑事第四庭  審判長法  官  李桂英
                                    法  官  李明益
                                    法  官  呂政燁
上正本證明與原本無異。
如不服本判決，應於判決送達後10日內（應抄附繕本）向本院提
出上訴狀（上訴書狀應敘述具體理由。上訴書狀未敘述上訴理由
者，應於上訴期間屆滿後20日內補提理由書於原審法院。）。
                                    書記官  嚴君珮
中    華    民    國    99    年    8     月    18    日
附錄本案論罪科刑所犯法條全文
槍砲彈藥刀械管制條例第8條
未經許可，製造、販賣或運輸鋼筆槍、瓦斯槍、麻醉槍、獵槍、
空氣槍或第4條第1項第1款所定其他可發射金屬或子彈具有殺傷
力之各式槍砲者，處無期徒刑或5年以上有期徒刑，併科新臺幣1
千萬元以下罰金。
未經許可，轉讓、出租或出借前項所列槍枝者，處5年以上有期
徒刑，併科新臺幣1千萬元以下罰金。
意圖供自己或他人犯罪之用，而犯前二項之罪者，處無期徒刑或
7年以上有期徒刑，併科新臺幣1千萬元以下罰金。
未經許可，持有、寄藏或意圖販賣而陳列第1項所列槍枝者，處3
年以上10年以下有期徒刑，併科新臺幣700萬元以下罰金。
第 1 項至第 3 項之未遂犯罰之。

司法院資訊處製作；財團法人民間司法改革基金會備份。
